臺灣基隆地方法院刑事判決　　　　　　　96年度交易字第63號
公　訴　人　臺灣基隆地方法院檢察署檢察官
被　　　告　丁○○
　　　　　　　　　　樓
上列被告因業務過失傷害案件，經檢察官提起公訴（96年度偵字
第2924號），本院判決如下︰
    主  文
丁○○從事業務之人，因業務上之過失傷害人，處有期徒刑肆月
，如易科罰金，以新台幣壹仟元折算壹日，減為有期徒刑貳月，
如易科罰金，以新台幣壹仟元折算壹日。
    事  實
一、丁○○係營業大客車司機，為從事駕駛業務之人，於民國95
    年12月23日上午9 時許，駕駛車號Y3-168號營業大客車沿臺
    北縣瑞芳鎮○○○ 號道路由瑞芳往九份方向行駛，於同日上午
    9 時23分許，途經位於102 號道路12.8公里處之第9 號停車
    場時，欲駛入該停車場入口，本應注意在未劃設慢車道之雙
    向2 車道行駛，在劃有分向限制線之路段，不得駛入來車之
    車道，且依當時天候晴、屬日間光線、路面乾燥無缺陷、視
    距良好，客觀上並無不能注意之情形，竟疏未注意，逕行將
    駕駛之車輛越過道路中央之分向限制線駛入對向車道，正欲
    以右轉方式進入停車場入口，適乙○○騎乘車號BLG-259 號
    重型機車搭載友人林宜萱沿102 號道路由九份往瑞芳方向行
    駛，行經轉彎處後抵達第9 號停車場入口前方路段，始見丁○○駕駛之營業大客車已駛入自己行進方向之車道，因一時
    驚慌未及採取閃避措施，撞及丁○○駕駛車輛之左前車頭位
    置後人車倒地，致乙○○受有顏面骨、左側眼眶骨、顴骨、
    上、下頷骨骨折、右側上顎及下顎正中門牙、左側上顎終極
    側門牙缺損、左側顏面撕裂傷3 公分、右膝挫傷等傷害，經
    現場指揮交通之員警丙○○目擊事發經過，並立即通報勤務
    指揮中心，始悉上情。
二、案經乙○○訴由臺北縣政府警察局瑞芳分局報請臺灣基隆地
    方法院檢察署檢察官偵查起訴。
    理  由
甲、程序事項
    按最重本刑為3 年以下有期徒刑、拘役或專科罰金之罪，及
    刑法第320 條、第321 條之竊盜罪，經第二審判決者，不得
    上訴於第三審法院，刑事訴訟法第376 條第1 款、第2 款定
    有明文。又除簡式審判程序、簡易程序及第376 條第1 款、
    第2 款所列之罪之案件外，第一審應行合議審判，96年3 月
    21日公布、同年月23日施行之刑事訴訟法第284 條之1 亦有
    明文。本件被告丁○○係犯刑法第284 條第2 項前段之業務
    過失傷害罪（詳後述），屬最重本刑為1 年有期徒刑之罪，
    依上開規定得行獨任審判，核先敘明。
乙、實體事項
壹、證據能力部分
一、按被告以外之人於偵查中向檢察官所為之陳述，除顯有不可
    信之情況者外，得為證據，刑事訴訟法第159 條之1 第2 項
    定有明文。經查，證人即告訴人乙○○及林宜萱於偵查中向
    檢察官所為之陳述，業經具結，且自筆錄內容觀之，並無不
    正取供之情事，而無顯不可信之情況，依上開規定，自有證
    據能力。
二、次按除顯有不可信之情況外，公務員職務上製作之紀錄文書
    、證明文書，得為證據，刑事訴訟法第159 條之4 第1 款定
    有明文。本件道路交通事故現場圖、道路交通事故調查報告
    表（一）、（二）及臺北縣政府警察局瑞芳分局道路交通事
    故肇事人自首情形記錄表等文書，均為到場處理之員警依現
    場狀況製作之紀錄文書，自文書之內容觀之，均為描述性記
    載，而無顯不可信之情況，依上開規定，自得為本案之證據
    。
三、又按被告以外之人於審判外之言詞或書面陳述，除法律有規
    定者外，不得作為證據；又被告以外之人於審判外之陳述，
    雖不符合刑事訴訟法第159 條之1 至第159 條之4 之規定，
    而經當事人於審判程序同意作為證據，法院審酌該言詞陳述
    或書面陳述作成時之情況，認為適當者，亦得為證據，而當
    事人、代理人或辯護人於法院調查證據時，知有上開不得為
    證據之情形，而未於言詞辯論終結前聲明異議者，視有前項
    之同意，刑事訴訟法第159 條第1 項及第159 條之5 分別定
    有明文。本件告訴人於警詢中所為之陳述、告訴人之診斷證
    明書及臺灣省臺北縣區車輛行車事故鑑定委員會鑑定意見書
    ，雖為被告以外之人於審判外之言詞及書面陳述，然經本院
    於審判程序提示予被告並告以要旨，均經被告表示無意見，
    且未聲明異議，又本院審酌告訴人警詢筆錄之記載，並無不
    正取供之情事，且告訴人於警詢時並無具結之可能，另告訴
    人診斷證明書記載之應診日期均為95年12月23日，即為前揭
    車禍發生之當日，又臺灣省臺北縣區車輛行車事故鑑定委員
    會鑑定意見書係鑑定委員依據卷附資料，就車禍發生之責任
    歸屬所為之鑑定意見，並未另行調查證據，是就該等審判外
    言詞或書面陳述作成時之情況，均應認為適當，依前揭法條
    意旨，均得援為本案證據。
貳、事實認定部分
    訊據被告於警詢、偵查及本院審理時均坦承其確駕駛上開車
    輛，於前揭時、地越過道路中央之分向限制線駛入對向車道
    ，並與告訴人騎乘之機車發生碰撞等情，惟辯稱其係聽從在
    場警員丙○○之指揮，始將車輛駛入對向車道，告訴人騎乘
    之機車突然自對向車道衝出，其當時立即煞車，但告訴人騎
    乘之車輛仍撞及其左前車頭云云，經查：
一、被告駕駛前開車輛，於上揭時、地，越過道路中央之分向限
    制線，與告訴人騎乘之機車發生碰撞，導致告訴人人車倒地
    ，受有前述傷害等情，業經被告坦承無誤，核與證人即告訴
    人、林宜萱、臺北縣政府警察局瑞芳分局瑞芳派出所警員丙○○證述之內容相符，並有道路交通事故現場圖、道路交通
    事故調查報告表（二）、現場照片及診斷證明書在卷供參，
    堪以認定。
二、被告雖辯稱係聽從在場警員之指揮，始將車輛駛入對向車道
    云云，然查，證人丙○○於本院審理時到庭證稱當日其身著
    制服，在臺北縣瑞芳鎮○○○ 號道路之第9 號停車場側門處，
    執行管制大型車輛進入金九地區之勤務，執勤位置係在被告
    原行駛車道即102 號道路由瑞芳往九份方向車道之中間，當
    時對向即九份往瑞芳方向之車道並無車輛，該路段僅有被告
    駕駛之遊覽車，其僅指揮被告進入停車場，並未指揮被告駛
    入對向車道，因遊覽車可以在往九份方向之車道內直接右轉
    駛入停車場，部分遊覽車為求較順利進入停車場，會稍微往
    左行駛，使車身壓至道路中央之分向限制線，再右轉進入停
    車場，故當其看見被告駕車駛入對向車道時，亦感到奇怪，
    而當被告駕駛之遊覽車左轉至對向車道正準備往右駛入停車
    場時，其回頭看見對向車道有告訴人騎乘之機車，便立即轉
    向告訴人之方向，伸出指揮棒作勢攔阻告訴人騎乘之機車，
    並大聲向告訴人喊叫「停住」，惟告訴人當時並無煞車跡象
    ，且一直大叫，騎乘之機車亦逐漸往右方傾斜，直到與被告
    駕駛之遊覽車發生碰撞等語，足認現場警員丙○○雖指揮被
    告駛入停車場，然並未指揮被告將車輛駛入對向車道，亦與
    被告於本院審理時陳稱因駕駛之車輛為大型遊覽車，必須越
    過分向限制線始能駛入停車場，之前以此方式駛入該停車場
    多次，當日係依據先前之經驗，而以駛入對向車道後再右轉
    進入之方式行駛，並非丙○○在現場指揮其駛入對向車道等
    情相合，堪信被告係依據先前駕駛經驗，而將車輛越過道路
    中央之分向限制線駛入對向車道，並非依據警員之指揮為此
    駕駛行為，應屬明確；又證人丙○○證稱部分遊覽車為求順
    利進入停車場，會稍微往左方行駛，壓到分向限制線後，再
    右轉駛入停車場等語，且依據現場照片觀之，該停車場之入
    口並非狹窄，亦堪信證人丙○○前述大型遊覽車駛入停車場
    之方式應屬合理，然被告駕駛之車輛係於左轉駛入對向車道
    後，正欲右轉進入停車場時，與告訴人發生碰撞，已如前述
    ，再依現場照片所示，發生碰撞時，被告駕駛車輛之左前車
    頭及大部分車身均在告訴人行駛之車道內，僅右前方車頭位
    於被告原行駛之車道內，足認被告係以將全部車身均駛入對
    向車道後，再右轉之方式行駛，顯與證人丙○○所述大型遊
    覽車僅需稍微往左行駛，壓到道路中央之分向限制線，即可
    右轉駛入停車場之情形不符，故當地道路雖較為狹窄，然既
    得僅以稍微左轉壓到分向限制線後再行右轉之方式，駛入停
    車場，則駕駛人自應以此對於其他車輛影響較小之方式行駛
    ，不得僅因個人駕駛習慣，或為達更順利駛入停車場之目的
    ，逕行採取足以危害其他車輛行車安全之駕駛方式，自屬當
    然，換言之，縱使現場警員確曾指揮被告駛入停車場，被告
    亦應以一般同型車輛駕駛人所採取對於交通影響較小之方式
    行駛，不得僅依據個人駕駛習慣，逕行以對於其他車輛影響
    較大之方式行駛，更不得以個人駕駛習慣作為解免罪責之理
    由，故被告上開辯解，即無足採。
三、再按汽車在未劃設慢車道之雙向2 車道行駛，在劃有分向限
    制線之路段，不得駛入來車之車道內，道路交通安全規則第
    97條第1 項第2 款定有明文。本件被告行駛之上開路段，為
    未劃設慢車道之雙向2 車道，且在道路中央劃設分向限制線
    ，此有現場照片供參，則被告自應依據上開規定，注意不得
    駛入對向車道，而當時天候晴、正處日間光線、路面乾燥無
    缺陷、視距良好無障礙物，此有道路交通事故調查報告表（
    一）可稽，即客觀上並無不能注意之情形，然被告竟疏未注
    意及此，逕行將駕駛之車輛越過道路中央之分向限制線而駛
    入對向車道，致與告訴人騎乘之機車發生碰撞，使告訴人受
    有前述傷害，堪認被告上揭駕駛行為，確有過失甚明，又經
    車輛行車事故鑑定委員會鑑定責任歸屬後，其鑑定意見同此
    ，此有臺灣區臺北縣區車輛行車事故鑑定委員會96年11月5
    日北縣鑑字第0965181094號函檢附之鑑定意見書附卷可稽，
    已堪認定，另告訴人所受之傷害與被告之駕駛行為間，確有
    相當因果關係，亦屬明確。
四、被告另辯稱告訴人未及時煞車，導致本件車禍之發生，亦有
    過失云云，惟按汽車駕駛人應可信賴參與交通行為之對方，
    亦將同時為必要之注意，相互遵守交通秩序之適當行為，而
    無考慮對方將會有偶發之違反交通規則之不正當行為之義務
    （最高法院70年度台上字第6963號判決可資參照），本件告
    訴人係行駛於己方車道，參酌上開所述，告訴人應可信賴行
    駛於對向車道之駕駛人應亦遵守交通法規，而行駛於對向車
    道，且證人即告訴人於偵查中結證稱依據行駛方向，其越過
    大型彎道後，始得以看到被告之車輛，當時已來不及反應，
    亦無從事先預防等語，證人丙○○亦證述依據告訴人行駛之
    方向，行駛至事發地點須經過轉彎處，在轉彎前無法看到被
    告之車輛，待轉彎後始得以看見，自轉彎後得以看見被告車
    輛之處距離事發地點約10公尺等情，雖卷附現場圖並未繪出
    該轉彎處，然依據現場照片觀之，第9 號停車場入口前之路
    段確有相當之彎度，並非平行道路，堪認告訴人及丙○○上
    開所述應屬無誤，亦即告訴人行經該彎道處前，無從看見被
    告於上開路段違規駛入己方車道；又證人即告訴人於警詢及
    偵查時證稱當時行車時速約30公里等語，且證人丙○○亦證
    稱依據告訴人行進方向，該路段為下坡，故機車之速度較快
    等語，另被告亦陳稱告訴人之車速約30、40公里等語，足認
    告訴人當時行車時速約30公里，因自告訴人經過彎道得以看
    見被告車輛處起至事故發生處，距離僅約10公里，依據當時
    告訴人行車速度計算，反應時間約僅1 秒餘，再佐以被告駕
    駛之車輛為大型遊覽車，則當告訴人行經彎道後，遽見被告
    駕駛之大型遊覽車已駛入己方車道，且距離甚為接近，衡情
    ，告訴人必然感覺驚懼恐慌，此觀諸證人即告訴人證稱看見
    被告駕駛之車輛時，來不及反應即發生撞擊等語，且證人林
    宜萱亦證稱當時由告訴人騎車搭載，看見警員在停車場側之
    路旁，隨即聽見告訴人尖叫，之後人車倒地等語，另證人丙○○證稱發現告訴人時，雖向告訴人大聲喊叫「停住」，但
    告訴人並無煞車之跡象，且一直尖叫，時間僅有幾秒鐘等情
    ，均足證告訴人當時確實處於驚恐狀態，參酌上開所述，告
    訴人既然得以信賴行駛於對向車道之駕駛人無違規駛入己方
    車道之行為，且依當地地形，告訴人行經彎道前無法看見被
    告車輛，又當告訴人得以看見被告車輛時，與被告車輛之位
    置僅10餘公尺，自無從課以告訴人在極度驚恐之狀態下應即
    時反應，並於1 、2 秒之時間內即時煞車以避免事故發生之
    義務，故被告辯稱告訴人未及時煞車，亦有過失等情，即無
    足採，從而，本件事證明確，被告犯行應堪認定。
、法律適用部分
一、按汽車駕駛人若係基於社會生活上之地位，反覆執行駕駛汽
    車之事務，因其從事之駕駛工作，乃隨時可致他人身體生命
    於危險之行為，並係具有繼續、反覆行使該行為之地位，因
    此，自應負有注意俾免他人於危險之特別注意義務（最高法
    院75年台上字第1685號判例可資參照）。本件被告係營業大
    客車司機，業據被告供承在卷，堪認被告係從事駕駛業務之
    人，故核被告所為，係犯刑法第284 條第2 項前段之業務過
    失傷害罪。
二、爰審酌被告係從事駕駛業務之人，對於駕駛行為具有較高之
    注意義務，且駕駛之車輛體積頗為龐大，於行車時更應遵守
    交通法規，然被告竟未注意及此，僅依據個人行車習慣，違
    規駛入對向車道，導致告訴人反應不及而發生碰撞，使告訴
    人受有前開傷害，且告訴人經多次手術矯正，所受傷害之程
    度難謂輕微，又被告迄今未與告訴人達成和解，賠償告訴人
    之損失，復持前揭情詞置辯，犯後態度難稱良好，惟被告於
    本院審理時坦認確有過失，且前無犯罪紀錄等一切情狀，量
    處如主文所示之刑，並諭知易科罰金之折算標準。
三、又按犯罪在96年4 月24日以前者，除中華民國96年罪犯減刑
    條例另有規定外，有期徒刑、拘役或罰金，減其刑期或金額
    2 分之1 ；復以，依該減刑條例應減刑之罪，未經判決確定
    者，於裁判時，減其宣告刑，並應於判決主文同時諭知其宣
    告刑及減得之刑，中華民國96年罪犯減刑條例第2 條第1 項
    第3 款及第7 條分別定有明文。另按減刑後易科罰金或易服
    勞役之折算標準，仍宜照原標準定之（法院辦理96年減刑案
    件應行注意事項第16項可資參照）。本件被告所為前揭犯行
    之犯罪時間在96年4 月24日以前，合於減刑要件，復無該減
    刑條例所定不予減刑之事由，故應依上開減刑條例第2 條第
    1 項第3 款之規定減刑，並依法院辦理96年減刑案件應行注
    意事項第16項之規定，依原定標準諭知易科罰金之折算標準
    。
據上論斷，應依刑事訴訟法第299 條第1 項前段，刑法第284 條
第2 項前段、第41條第1 項前段，刑法施行法第1 條之1 ，中華
民國96年罪犯減刑條例第2 條第1 項第3 款、第7 條，判決如主
文。
本案經檢察官甲○○到庭執行職務。
中　　華　　民　　國　　96　　年　　12　　月　　13　　日
                    交通法庭法    官  邰婉玲
以上正本證明與原本無異。
如不服本判決應於收受本判決後10日內向本院提出上訴書狀，其
未敘述上訴理由者，並得於提起上訴後10日內向本院補提理由書
狀（均須按他造當事人之人數附繕本）「切勿逕送上級法院」。
中　　華　　民　　國　　96　　年　　12　　月　　13　　日
                            書 記 官  彭筠凱
附錄所犯法條：
中華民國刑法第284 條第2 項
（過失傷害罪）
從事業務之人，因業務上之過失傷害人者，處1 年以下有期徒刑
、拘役或1 千元以下罰金，致重傷者，處3 年以下有期徒刑、拘
役或2 千元以下罰金。
